臺灣士林地方法院民事判決
110年度訴字第489號
原      告  乙○○  
訴訟代理人  林盛煌律師
            邱姝瑄律師
被      告  甲○○  
            丙○○  
共      同
訴訟代理人  吳兆原扶助律師
上列當事人間請求清償借款事件，本院於民國111年1月20日言詞
辯論終結，判決如下：
    主  文
原告之訴駁回。
訴訟費用由原告負擔。
    事實及理由
壹、按訴狀送達後，原告不得將原訴變更或追加他訴，但請求之
    基礎事實同一者，不在此限，民事訴訟法第255 條第1 項第
    2 款定有明文。本件原告乙○○原以甲○○、丙○○為相對人，主
    張甲○○、丙○○共同向原告借款但未清償，而向本院聲請支付
    命令，惟經本院形式審查後認無法釋明原告與丙○○間存有債
    權債務關係，而僅准予核發對甲○○之支付命令，嗣因甲○○於
    法定期限內就支付命令提出異議，是原告對甲○○聲請支付命
    令部分經視為提起民事訴訟；嗣原告於訴訟中追加丙○○為被
    告，而請求甲○○、丙○○負連帶清償責任；經核原告訴之追加
    前、後，均係基於主張甲○○、丙○○共同向原告借款之同一基
    礎事實，與前揭規定尚無不合，程序上應予准許。　　
貳、原告起訴主張：
一、原告乙○○為被告丙○○之女兒、被告甲○○之姑姑，緣被告丙○○
    、甲○○以購買不動產有資金需求為由，前於民國109年3月向
    原告借款新台幣（下同）100萬元，其中10萬元由被告指定
    原告逕開立金額為10萬元之支票（票號00000000）交予房屋
    仲介，剩餘90萬元則指定匯入被告甲○○名下之台北橋郵局帳
    戶（帳號00000000000000）。原告考量借款人為母親及姪女
    ，故借款當初除表示不會收取利息外，亦未詳細約定還款時
    間，惟被告丙○○卻於與原告生有口角爭執時，脫口向原告表
    示不用冀望被告所借100萬元會歸還予原告，原告無奈之下
    只好於109年10月8日委託律師發函定期限催告被告還款，並
    以被告收到上開催告函（收函日期為109年10月8日）後一個
    月（即109年11月8日）起算法定遲延利息。又當初被告二人
    係明示對原告負全部給付之責任，其等自應負連帶清償責任
    。為此，爰依兩造間之消費借貸關係，提起本件訴訟。
二、對被告抗辯所為之陳述：被告以其等所提出之臉書對話截圖
    訊息中有「圓夢」、「留了間房間給妳」等語，即抗辯本件
    100萬元頭期款係原告所贈與，乃斷章取義之舉，另被告聲
    請傳訊之證人戊○○所證述之內容前後矛盾，亦不足作為贈與
    事實存在之證明；且由原告與被告間之金流紀錄暨存摺記錄
    以觀，原告以不同方式支出100萬元之行為，顯與一般經驗
    法則下進行「贈與」行為之方式不符，反而較貼近一般人為
    保留金流狀態以為「借款」關係證明之情形，又原告聲請傳
    訊之證人丁○○，雖未親耳聽聞被告表示有向原告借款之情，
    惟證人丁○○所述對比本件100萬元之金流狀態，係屬相符，
    允為可採之詞。
三、聲明：被告甲○○、丙○○應連帶給付原告100萬元，及自109年
    11月8日起至清償日止，按年息5%計算之利息。
參、被告則辯稱：
一、被告否認與原告間有100萬元消費借貸關係之合意，亦未向
    原告明示負連帶清償責任，原告迄未舉證證明雙方有借貸意
    思表示合致，僅空言泛稱借貸100萬元予被告，並無理由。
    原告聲請傳訊之證人丁○○於審理中所為證述，均為原告單方
    面告知之內容，並未親自見聞原、被告就案爭款項之合意內
    容及過程，不得據此認定原、被告有借款之事實；遑論本件
    原告主張被告二人向其借貸100萬元，且被告二人明示對原
    告負連帶清償責任云云，惟證人丁○○證稱原告僅向其表示借
    款予被告丙○○一人，足見原告主張之事實與證人丁○○之證述
    歧異，顯不實在。　
二、本件款項實為原告「贈與」被告購屋之用，原告為被告丙○○
    之女兒，當知其母親於109年購屋時已高齡78歲、無業、長
    年租屋且經濟狀況甚差，若非贈與購屋款項，被告丙○○不可
    能購買該屋，因此原告為使丙○○可安享晚年並與祖孫有安生
    立命之處，贈與被告100萬元用於購買系爭1樓不動產，此有
    原告於109年5月13日傳訊予訴外人呂澄庚即被告甲○○之弟之
    臉書訊息內容及證人戊○○之證述可證，不容原告空言否認。
三、聲明：原告之訴駁回；如受不利判決，願供擔保，請准宣告
    免為假執行。
肆、得心證之理由：
一、查原告乙○○為被告丙○○之女兒、被告甲○○之姑姑，原告於10
    9年3月交付被告100萬元（下稱系爭款項），包括開立金額1
    0萬元之支票予系爭不動產之房屋仲介，及於109年3月19日
    匯入90萬元至被告甲○○之帳戶等情，為兩造所不爭執，並有
    原告提出之支票兌現網銀紀錄截圖、網銀匯款紀錄截圖，及
    被告甲○○之郵局存摺影本等件（見本院訴字卷第40至46頁）
    附卷可稽，此部分之事實堪信為真。　　　　
二、原告主張其交付系爭款項係因被告共同向原告借款，為被告
    所否認，並以前詞置辯。經查：　　
㈠、按「當事人主張有利於己之事實者，就其事實有舉證之責任
    。」，民事訴訟法第277 條前段定有明文。次按「稱消費借
    貸者，謂當事人一方移轉金錢或其他代替物之所有權於他方
    ，而約定他方以種類、品質、數量相同之物返還之契約。當
    事人之一方對他方負金錢或其他代替物之給付義務而約定以
    之作為消費借貸之標的者，亦成立消費借貸。」，民法第47
    4 條另有明文；又「按當事人主張有金錢借貸關係存在，須
    就其發生所須具備之特別要件即金錢之交付與借貸意思表示
    相互一致負舉證責任。而交付金錢之原因多端，或為買賣，
    或因其他之法律關係而為交付，非謂一有金錢之交付，即得
    推論授受金錢之雙方當然為消費借貸關係。」（最高法院98
    年度台上字第1706號判決意旨參照）、「金錢之交付並不當
    然成立消費借貸契約，當事人主張金錢消費借貸契約存在，
    應就借貸意思表示合致及借款業已交付之事實，負舉證責任
    。」（最高法院107年度台上字第2320號判決意旨參照）。
㈡、本件原告主張系爭款項係被告向原告之借款，而請求被告負
    清償借款之責，為被告所否認，依法應由原告就所主張上開
    權利存在之事實，負舉證責任。經查：
１、原告聲請傳訊之證人丁○○於審理中證稱：伊與原告認識超過2
    0年，原告常常跟伊講述她與媽媽間之互動情形；伊與原告
    之母親丙○○即呂媽媽最近一次見面大約是在109 年5 、6 月
    份左右在呂媽媽住進新房子之後見過一、兩次，之前不常見
    ；因為原告有跟伊說她媽媽買了一個房子，這個房子伊覺得
    滿便宜的，地點也不錯，所以伊想去看看，之前原告問過伊
    這個房子的地點跟價錢，伊有跟她說還不錯，所以她買的時
    候伊就想去看看，伊當時有問她說這個房子的錢是怎麼處理
    的，因為伊知道她媽媽的經濟狀況並不好，原告有跟伊說她
    先借她媽媽100 萬元，等她媽媽有錢的時候再還給她；上述
    伊所證述之內容，都為原告對伊所說之內容，伊未曾當場聽
    到或看到原告與被告丙○○或甲○○討論購買系爭不動產款項之
    內容，也沒有當場聽到或看到原告和被告丙○○或甲○○討論購
    屋款項，被告丙○○或甲○○沒有向伊說過她們曾經向原告借錢
    等語（見本院訴字卷第134至137頁），可知證人丁○○證述兩
    造間就系爭款項存有消費借貸關係乙情，乃單純聽聞原告之
    言詞而來，對於兩造間是否確有消費借貸關係，並未親聞其
    過程，自難據為認定兩造間有消費借貸事實之依據。而原告
    雖復主張：證人丁○○所述對比系爭款項之金流狀態，係屬相
    符，原告以不同方式支出100萬元之行為，顯與一般經驗法
    則下進行「贈與」行為之方式不符，反而較貼近一般人為保
    留金流狀態以為「借款」關係證明之情形云云，惟查無論原
    告係以支票或匯款方式、一次或分次支付100萬元，都會留
    存金流紀錄，原告前揭所述洵屬無據，亦無從據而推論證人
    丁○○之證述為可採。據上，本件原告主張兩造間有消費借貸
    關係，所舉證據不足證明其說，難認可信。
２、至原告另質稱被告未能舉證所辯系爭款項係原告所「贈與」
    乙節，按「民事訴訟如係由原告主張權利者，應先由原告負
    舉證之責；若原告先不能舉證，以證實自己主張之事實，則
    被告就其抗辯事實即令不能舉證，或其所舉證據尚有疵累，
    亦應駁回原告之請求。」（最高法院107年度台上字第2320
    號判決意旨參照），本件原告就其應負舉證責任之權利存在
    事實既未能盡舉證之責，無論被告就所抗辯事實之舉證是否
    完足，無從逕認原告之主張即為可採，原告所質此節，不足
    推翻前揭認定。
三、綜上所述，原告主張兩造就系爭款項有消費借貸關係，而請
    求被告清償借款，其訴為無理由，應予駁回。
四、本件判決基礎已臻明確，兩造其餘攻防方法及訴訟資料經斟
    酌後，核與判決結果不生影響，不另一一論述。
五、據上論結，原告之訴為無理由，依民事訴訟法第78條，判決
    如主文。
中　　華　　民　　國　　111   年　　1　　 月　  28    日
                  民事第二庭  法  官  孫曉青
以上正本係照原本作成。
如對本判決上訴須於判決送達後20日內向本院提出上訴狀。如委
任律師提起上訴者，應一併繳納上訴審裁判費。
中　　華　　民　　國　　111   年　　1　　 月　  28    日
                              書記官  曾琬真